【裁判字號】    92,台上,771
【裁判日期】    920220
【裁判案由】    妨害自由
【裁判全文】
最高法院刑事判決                                九十二年度台上字第七七一號
    上  訴  人  丙○○○
                甲 ○ ○
                乙 ○ ○
    共      同
    選任辯護人  魯 寶 文律師
右上訴人等因妨害自由案件，不服台灣高等法院中華民國八十九年八月三日第二審判
決（八十九年度上訴字第七六四號，起訴案號：台灣台北地方法院檢察署八十六年度
偵字第二七五三一號），提起上訴，本院判決如左：
    主  文
上訴駁回。
    理  由
按刑事訴訟法第三百七十七條規定，上訴於第三審法院，非以判決違背法令為理由，
不得為之。是提起第三審上訴，應以原判決違背法令為理由，係屬法定要件。如果上
訴理由狀並未依據卷內訴訟資料，具體指摘原判決不適用何種法則或如何適用不當，
或所指摘原判決違法情事，顯與法律規定得為第三審上訴理由之違法情形，不相適合
時，均應認其上訴為違背法律上之程式，予以駁回。本件上訴人丙○○○、甲○○、
乙○○上訴意旨略稱：(一)丙○○○與告訴人楊麗秋，係獅子會之會友，民國八十六年
間，丙○○○遭楊女詐借新台幣（下同）四百五十萬元，復經催討不還，繼而逃匿，
同年十二月十日下午六時許，在金牛火鍋店找到楊女及其夫王茂榮，經二人同意，始
共同至台北市○○街丙○○○之辦公室協商償債事宜，又經楊、王二人同意，由楊女
簽發四百五十萬元本票，王氏書立「汽車同意保管書」，交付丙○○○，復經楊、王
二人同意再於當晚轉至中和楊女所開之藝品店，去取貨抵債，並談及合夥銷售藝品之
事，於翌日凌晨二時許離去，上訴人等三人並無妨害自由情事，楊女惡人先告狀藉告
訴迫使上訴人等不敢再去要債，而坐收詐取現金之不法利益，而乙○○因出借三十萬
元予丙○○○，由丙○○○轉借於楊女，乙○○僅於丙○○○向楊女要債時協同前往
，並無妨害楊、王自由之必要，實屬無辜。又丙○○○在龍江街之辦公室，係向鄭先
生分租之開放式房間，並無磚牆隔間，平日鄭先生僱用之小弟及溫小姐均留在辦公室
加班，且當晚丙○○○曾請獅友「高峰」者代買五個便當予楊、王二人等食用，又溫
小姐約於當晚八時許離去，「高峰」在場亦有與楊、王二人閒話家常，「高峰」於當
晚十時許始離去，當晚丙○○○與楊女協商償還事宜，當晚楊女並曾打十餘通電話給
伊朋友，並無任何妨害自由。再十五件藝品均由丙○○○要求王茂榮在送貨單上，填
寫貨名、數量、單價、金額，核算後抵債二十八萬一千元，並簽名以示清白，此有扣
案之「送貨清單」為證，原判決有認定事實違背經驗、論理法則之違法。(二)原判決事
實欄認定楊女所欠丙○○○債務未達四百五十萬元之事實，理由內未說明何以認定
之理由及證據，有判決理由不備之違法。又對上開有利於上訴人等之「送貨清單」之
證據，未加採納，亦未說明其不採納之理由，亦有判決不備理由之違法云云。
惟查原判決依憑告訴人楊麗秋於警訊、偵查及第一審、原審中之指訴，證人王茂榮、
楊凱之證言，共同被告乙○○不利於己之部分供述（乙○○自承ＣＮ｜六五七九號車
輛係由其駕駛，楊麗秋坐伊車子，另王茂榮乘坐甲○○的車子，另有二名男子等語）
，扣案丙○○○所有之空白本票簿獨缺票號四六七六七、四六七六八、四六七六九、
四六七七０之支票四張（僅留存根）等證據，資以認定上訴人等有原判決事實欄所記
載之犯罪事實，因而撤銷第一審不當之判決，就所犯剝奪人之行動自由部分，依想像
競合犯之例及刑法第三百零二條第一項之規定，分別論處上訴人等共同以非法方法剝
奪人之行動自由各罪刑（丙○○○、甲○○各處有期徒刑捌月，乙○○處有期徒刑陸
月），另丙○○○被訴重刑部分則改判諭知無罪，此部分因屬不得上訴於第三審之案
件而告確定，已詳述所憑之證據及理由。對於上訴人等矢口否認有何本件剝奪人之行
動自由犯行；丙○○○辯稱：伊與告訴人楊麗秋同是獅子會的朋友，楊麗秋說有七百
萬元可收回，即可還伊錢，他先生的車是分期付款的車，他們才付一年，現也被公司
吊回，很多人都上他們的當，告訴人楊麗秋向伊借了四百多萬元，僅還五千元，僅去
楊麗秋父親住處一次，對她爸爸也很尊敬，沒講氣話，是王茂榮的堂哥飛龍打電話到
公司來找我們，約在金牛牛排館，她的車子只是保管而已，並沒有押，係告訴人說要
短期週轉，我們到她的店裡，她說伊如果喜歡可以拿店裡東西抵債，伊請她寫貨單點
清楚，價格隨便他寫的，另只有寫一張四百五十萬元之本票，沒有三百萬元之本票云
云；甲○○辯稱：伊係帶伊太太丙○○○去告訴人楊麗秋父親家，伊只罵伊太太為何
借錢給告訴人，那天也只有伊夫妻去而已，是告訴人表弟約我們到金牛牛排館，告訴
人也說中和他們有一家店喜歡的話可以去搬，根本無妨害自由及恐嚇云云；乙○○辯
稱：係伊太太標會借給丙○○○三十萬元，是八十六年八月標的，伊不會開車，伊係
坐甲○○的車，另一部車是楊麗秋夫妻及他朋友三人，伊與告訴人僅見過二次，並未
交談，不知自己對他們做了什麼事云云，認均係事後卸責之詞，不足採信，亦分別在
判決內詳予指駁並說明其理由。又對於公訴意旨另指丙○○○、甲○○於八十六年十
一月五日，在台北市華泰飯店男廁所內強取楊麗秋手鐲抵債部分，認犯罪尚屬不能證
明，以此部分與上開論罪科刑部分有裁判上一罪關係，不另為無罪之諭知，亦在判決
內加以說明。原判決對於上訴人等所犯剝奪楊麗秋、王茂榮之行動自由犯行部分，所
為論述，核與卷證資料相符，從形式上觀察，並無違背法令之情形。按認事採證、證
據之取捨及證據證明力之判斷，俱屬事實審法院之職權，苟無違背證據法則，自不能
指為違法。本件原判決對於上訴人等不依正當途徑索討債款，竟以強暴、脅迫之非法
方法，將楊麗秋、王茂榮押往丙○○○辦公處所及楊麗秋開設之藝品店，不令自由行
動，應負刑法第三百零二條第一項之罪責，已說明其依憑之證據及理由，對於上訴人
等之辯解，認均不可採，亦在判決內詳述其不予採納之理由，並無上訴意旨所指違背
法令之情形。上訴意旨所指各節，或為單純事實之爭執，或原審已加審酌或不影響犯
罪事實之認定而可認於原判決之主旨有影響，並無再為傳訊調查必要之事項，為原審
認事採證、證據取捨及判斷職權適法行為之範疇，揆之上開說明，核與法律規定得為
第三審上訴理由之違法情形不相適合，應認渠等之上訴違背法律上之程式，予以駁回
。至上訴人等爭執係經楊麗秋、王茂榮之同意，始簽發本票及書立「汽車同意保管書
」，並填寫送貨單以藝品抵債，並未涉犯刑法第三百零四條、第三百零五條犯行部分
，因原判決以上訴人等以剝奪人之行動自由之方法，旨在使被害人等行無義務之事，
所犯刑法第三百零二條第一項之罪已吸收同法第三百零四條、第三百零五條之罪，不
再論以上該二罪，已在判決內加以說明，合予指明。
據上論結，應依刑事訴訟法第三百九十五條前段，判決如主文。
中      華      民      國    九十二    年      二      月     二十     日
                              最高法院刑事第八庭
                                  審判長法官  莊  登  照
                                        法官  洪  明  輝
                                        法官  黃  一  鑫
                                        法官  魏  新  和
                                        法官  林  秀  夫
      右正本證明與原本無異
                                              書  記  官
中      華      民      國    九十二    年      二      月    二十六    日


司法院資訊處製作；財團法人民間司法改革基金會備份。
